```{r load_libraries, include=FALSE}

library(VIM)
library(nortest)

```

****
# Limpieza de datos
****

## Importación del dataset

```{r, echo=TRUE}
country_data <- read.csv ("initial_dataset.csv", header = TRUE, dec=",")
```

## Tipos de variables

Observamos qué tipo asigna R a cada variable. Como se puede ver disponemos de varias variables numéricas, así como algunas variables a las que R les ha asignado el tipo factor.

```{r, echo=TRUE}
sapply(country_data, function(x) class(x))
```

## Selección de variables

Para el análisis que vamos a realizar podemos prescindir de varios atributos que están más relacionados con factores geográficos de un país que con indicadores estrictamente económicos. Por tanto, prescindimos de varios atributos.

```{r, echo=TRUE}
country_data <- country_data[,-(5:6)]
country_data <- country_data[, -(10:14)]
```

## Tratamiento de nulos y ceros

Hay variables con gran cantidad de valores nulos y otras con muy pocos. Por lo tanto, utilizaremos una estrategia diferente para tratar los valores nulos de cada variable. Así pues, vamos analizando atributo por atributo:

1. GDP_MILLION_$:

Hay muchos valores ausentes para esta variable. Sin embargo, podemos calcular este atributo fácilmente a partir de otras variables de nuestro conjunto de datos. Concretamente, vamos a multiplicar el producto interior bruto per cápita de un país por su número de habitantes para obtener el producto interior bruto del país. 

```{r, echo=TRUE}
country_data$GDP <- as.integer((country_data$GDP....per.capita. * country_data$Population)/ 1000000)
country_data <- country_data[, -(7)]
```

2. GDP ($ per capita): 

Sólo 1 valor ausente. Como es una única observación, no supone un esfuerzo excesivo hallar el valor del este atributo y asignárselo.

```{r, echo=TRUE}
country_data$GDP....per.capita.[224]<- 2500
```

3. Literacy:

En este caso vamos a utilizar el método de kNN, del paquete VIM, un método de imputación de valores basado en la similitud entre las observaciones.

```{r, echo=TRUE}
suppressWarnings (suppressMessages (library(VIM)))
country_data$Literacy_rate <- kNN(country_data)$Literacy_rate
```

4. Birthrate:

Como sólo hay 3 observaciones sin valor, es razonable buscar estos valores y añadirlos al conjunto de datos.


```{r, echo=TRUE}
country_data$Birthrate[182] <- 9.2
country_data$Birthrate[222] <- 5.5
country_data$Birthrate[182] <- 28.9
```

5. Deathrate:

Aplicamos de nuevo la técnica anterior de encontrar la información que necesitamos y aplicarla a nuestro conjunto de datos.

```{r, echo=TRUE}
country_data$Deathrate[48] <- 8.6
country_data$Deathrate[182] <- 13.2
country_data$Deathrate[222] <- 5.5
country_data$Deathrate[224] <- 11.49
```

6. Unemployment:

Como se ha hecho anteriormente, reemplazamos los valores nulos utilizando Knn.

```{r, echo=TRUE}
country_data$Unemployment_rate <- kNN(country_data)$Unemployment_rate
```

7. Net_migration:

De nuevo para este atributo, disponemos sólo de 3 observaciones sin valor. Vamos a encontrar la información necesaria e introducir los valores para la observación correspondiente. 

```{r, echo=TRUE}
country_data$Net.migration[48] <- -2.2
country_data$Net.migration[222] <- -4.6
country_data$Net.migration[224] <- 5.4
```

8. Infant_mortality

Como en los casos anteriores buscamos la información necesaria y la insertamos en el dataframe.

```{r, echo=TRUE}
country_data$Infant.mortality[48] <- 12.6
country_data$Infant.mortality[222] <- 4.3
country_data$Infant.mortality[224] <- 50.5
```


## Reducción de la dimensionalidad

Vamos a crear un nuevo atributo que indique el cuál es el sector más importante en la economía de un país, que va a reemplazar las tres variables que indican el peso de cada sector económico. 

```{r, echo=TRUE}
country_data$Main_sector <- ifelse ((country_data$Agriculture > country_data$Industry) & (country_data$Agriculture > country_data$Service), "Primario", 
ifelse((country_data$Industry > country_data$Agriculture) & (country_data$Industry > country_data$Service), "Secundario",
ifelse((country_data$Service > country_data$Agriculture) & (country_data$Service > country_data$Industry), "Terciario", "Desconocido")))
```

Una vez hecho esto, hay varias observaciones para las que no tenemos valor. Sin embargo, es posible encontrar cuál es el sector más importante en la economía de cada país y completar nuestro conjunto de datos. 

```{r, echo=TRUE}
country_data$Main_sector[4] <- "Primario"
country_data$Main_sector[5] <- "Terciario"
country_data$Main_sector[79] <- "Terciario"
country_data$Main_sector[81] <- "Secundario"
country_data$Main_sector[84] <- "Terciario"
country_data$Main_sector[135] <- "Primario"
country_data$Main_sector[139] <- "Terciario"
country_data$Main_sector[141] <- "Terciario"
country_data$Main_sector[145] <- "Terciario"
country_data$Main_sector[154] <- "Secundario"
country_data$Main_sector[172] <- "Primario"
country_data$Main_sector[175] <- "Terciario"
country_data$Main_sector[178] <- "Terciario"
country_data$Main_sector[209] <- "Terciario"
country_data$Main_sector[222] <- "Primario"
country_data$Main_sector[224] <- "Primario"
```

Una vez hecho esto, podemos eliminar los atributos “agriculture, industry, service” ya que una vez creado el atributo “Main_sector”, esta información resulta redundante para nuestro análisis.

```{r, echo=TRUE}
country_data <- country_data[, -(10:12)]
```

Eliminamos también el atributo “Infant.Mortality.per1000births”. Como disponemos de un atributo denominado “Infant.Mortality” que mide el mismo factor, es redundante conservar las dos variables. 

```{r, echo=TRUE}
country_data <- country_data[, -(6)]
```

## Renombrar las columnas

Una última operación que vamos a realizar antes de finalizar la fase de limpieza de los datos es la de cambiar el nombre de las columnas, para facilitar el uso de las variables durante la fase de análisis. 

```{r, echo=TRUE}
colnames (country_data) <- c("Country", "Region", "Population", "Area", "Net_migration", "GDP_per_capita", "Literacy_rate", "Birthrate", "Deathrate", "Unemployment_rate", "Infant_mortality", "GDP", "Main_sector")
```

## Valores extremos

Los valores extremos son aquellos valores que se encuentran muy alejados de la distribución normal de una variable. Estos valores pueden aparecer por distintos motivos y pueden ser indicadores de que hay algún error en los datos que puede afectar al resultado de los análisis.

Vamos a aplicar la función boxplot.stats() de R, en aquellas variables en que los valores extremos puedan ser indicadores. 

```{r, echo=TRUE}
boxplot.stats(country_data$Net_migration)$out
boxplot.stats(country_data$GDP_per_capita)$out
boxplot.stats(country_data$Literacy_rate)$out
boxplot.stats(country_data$Birthrate)$out
boxplot.stats(country_data$Deathrate)$out
boxplot.stats(country_data$Unemployment_rate)$out
boxplot.stats(country_data$Infant_mortality)$out
```

Para tomar una decisión acerca de como tratar estos valores, es útil visualizar de forma gráfica estos valores. Por tanto, vamos a generar un boxplot para cada variable con valores extremos. Vamos a distribuir los valores en función de la región ya que esto nos dará una mejor idea sobre si un valor extremo puede darse en realidad o no. 

```{r, echo=TRUE}
boxplot(country_data$GDP_per_capita ~ country_data$Region, data = country_data, main = "PIB per cápita por zona", xlab = "Región", 
ylab= "PIB per cápita")

boxplot(country_data$Literacy_rate ~ country_data$Region, data = country_data, main = "Tasa de alfabetización por zona", xlab = "Región", ylab= "Tasa de alfabetización")

boxplot(country_data$Deathrate ~ country_data$Region, data = country_data, main = "Tasa de mortalidad por zona", xlab = "Región", ylab= "Tasa de mortalidad")

boxplot(country_data$Unemployment_rate ~ country_data$Region, data = country_data, main = "Tasa de desempleo por zona", xlab = "Región", ylab= "Tasa de desempleo")

boxplot(country_data$Literacy_rate ~ country_data$Region, data = country_data, main = "Tasa de alfabetización por zona", xlab = "Región", ylab= "Tasa de alfabetización")

boxplot(country_data$Infant_mortality ~ country_data$Region, data = country_data, main = "Tasa de mortalidad por zona", xlab = "Región", ylab= "Tasa de mortalidad infantil")

boxplot(country_data$Net_migration ~ country_data$Region, data = country_data, main = "Tasa migratoria por zona", xlab = "Región", ylab= "Tasa migratoria")
```

## Tratar los valores extremos

La mayoría de valores señalados como extremos son posibles (ver archivo respuestas para más detalles). Sí que hemos detectado valores extremos en las variables "Unemployment_rate" y "Net_migration".


```{r, echo=TRUE}
country_data$Unemployment_rate[227] <- 4.2
country_data$Unemployment_rate[32] <- 3.4
country_data$Unemployment_rate[56] <- 13.0
country_data$Unemployment_rate[181] <- 8.0

country_data$Net.migration[224] <- -3.5
```


## Exportación de los datos preprocesados:

```{r, echo=TRUE}
write.csv(country_data, "country_data.csv")
```
